【裁判字號】    91,易,1628
【裁判日期】    921127
【裁判案由】    詐欺
【裁判全文】
臺灣臺北地方法院刑事判決                        九十一年度易字第一六二八號
    公  訴  人  臺灣臺北地方法院檢察署檢察官
    被      告  丙○○  男  四.
右列被告因詐欺案件，經檢察官提起公訴（九十年度偵字第一八一四號、第一八一五
號），本院於準備程序進行中訊問被告，被告為有罪之陳述，經認適合以簡式審判程
序審理，逕依簡式審判程序判決如左：
    主    文
丙○○共同連續意圖為自己不法之所有，以詐術使人將本人之物交付，累犯，處有期
徒刑壹年貳月。
    事    實
一、丙○○曾因違反麻醉藥品管理條例案件，於民國八十四年九月八日，經本院以八
    十四年度易字第五三二六號判決判處有期徒刑四月，並於八十五年八月五日易科
    罰金執行完畢。詎仍不知悔改，因積欠不詳真實姓名年籍冒名為沈耀光、潘自強
    、劉泰和等成年男子新台幣（下同）一百四十萬元無法清償，竟與渠等共同基於
    為自己不法所有之概括犯意，於附表所列時、地，施用詐術，分由丙○○假扮買
    主，沈耀光、潘自強、劉泰和等扮為聯邦仲介公司萬華店（設於臺北市○○路二
    ○二號）經理、店長及代書，連續以假買賣的方式，由丙○○與丁○○、乙○○
    （起訴書誤載為汪瑞熙，應予更正）及甲○○等簽訂如附表所列之不動產的買賣
    契約。丙○○等為取信於丁○○、乙○○與甲○○，並於簽約當日（分為八十九
    年三月十六日及同月二十三日）分別給付現金八十萬元及一百萬元作為頭款交付
    予丁○○、乙○○與甲○○，致丁○○、乙○○與甲○○陷於錯誤，而依約交付
    個人印鑑證明及不動產所有權狀等予丙○○等人。丙○○等人取得丁○○、乙○○與甲○○前揭物件後，復分於八十九年三月二十七日及同月二十八日，至臺北
    市大安地政事務所（丁○○所有前揭土地及建物部分）與臺北市建成地政事務所
    （甲○○、乙○○所有前揭土地及建物部分）辦理不動產過戶登記，並即持前開
    詐得之土地、建物等所有權狀資料，向中華商業銀行新生分行及陽信商業銀行延
    吉分行等金融機構承辦人員辦理貸款（分別辦得九百五十萬及四百二十萬元之抵
    押貸款），丙○○亦因此得免除所積欠冒名為沈耀光、潘自強、劉泰和等人一百
    四十萬元之債務。嗣因丙○○遲未付清尾款，經丁○○、乙○○與甲○○聯絡丙○○及聯邦仲介公司萬華店無著，始知受騙。
二、案經被害人丁○○、乙○○及甲○○訴請臺灣臺北地方法院檢察署檢察官偵查起
    訴。
    理    由
一、對於右揭事實，被告丙○○於警詢、偵查及本院準備程序與審理中，均坦承無訛
    （分見臺灣臺北地方法院檢察署八十九年度他字第一三八○號卷第三十三頁至第
    三十六頁、同署九十年度偵字第一八一四號卷第二十八頁至第二十九頁、本院九
    十二年一月十六日訊問筆錄第三頁、同年十一月十七日準備程序筆錄第三頁、同
    日審判筆錄第三頁）。經核與告訴人丁○○、乙○○與甲○○指訴情節相符（見
    臺灣臺北地方法院檢察署八十九年度他字第一三八○號卷第三十頁、第八十頁至
    第八十三頁本院九十二年一月十六日訊問筆錄第四頁至第十四頁）；並有買賣契
    約書二份（分見前揭他字第一三八○號卷第三十七頁至第三十八頁、第九十六頁
    至第九十七頁）、沈耀光、潘自強及劉泰和之名片各一紙（見前揭他字第三十九
    頁），與被告開立之本票一紙（見前揭他字第一三八○號卷第三十九頁）、陽信
    商業銀行八十九年五月二十九日（八九）陽信總秘字第○九○八號函文及所附房
    屋貸款相關文件（見前揭他字卷第六十七頁至第七十六頁）、臺北市大安地政事
    務所八十九年五月十七日北市大地字第八九六○六四二六○○號函文及所附抵押
    權設定相關資料（見臺灣臺北地方法院檢察署八十九年度他字第一四四三號卷第
    三十一頁至第四十五頁）、中華商業銀行新生分行八十九年六月二日（八九）中
    銀生字第○三五號函文所附房屋貸款相關文件（見前揭他字第一四四三號卷第五
    十九頁至第八十八頁），及臺北市建成地政事務所九十二年四月十日北市建地三
    字第○九二三○五三一二○○號函文及所附抵押權設定相關資料（見本院卷內資
    料）等在卷可資佐證，足證被告之自白與事實相符。從而本件事證明確，被告犯
    行堪以認定。
二、被告與冒名為沈耀光、潘自強、劉泰和等成年男子，施用詐術，分使丁○○、乙○○與甲○○陷於錯誤，交付其所有印鑑證明及不動產所有權狀等，核被告所為
    ，係犯刑法第三百三十九條第一項詐欺罪。被告與不詳真實姓名冒名為沈耀光、
    潘自強、劉泰和等成年男子間具有犯意聯絡及行為分擔，為共同正犯。被告先後
    二次詐欺行為，時間緊接，手段相同，所犯係構成要件相同之罪名，顯係基於概
    括犯意反覆為之，應依連續犯規定，論以一罪，並加重其刑。被告前曾因違反麻
    醉藥品管理條例案件，於八十四年九月八日，經本院以八十四年度易字第五三二
    六號判決判處有期徒刑四月，並於八十五年八月五日易科罰金執行完畢，有臺灣
    高等法院被告全國前案紀錄表一份在卷可稽，其於五年內再犯本件最重本刑為有
    期徒刑以上之罪，為累犯，應依刑法第四十七條之規定遞加重其刑。爰審酌被告
    坦承犯行態度良好、詐欺所得之數額、被告迄今未賠償告訴人所受損害、犯後於
    有偵查權之機關已發覺其犯罪後，即能主動到警察機關說明自白案情（見前揭他
    字第一三八○號卷第三十三頁至第三十六頁，此部分因有偵查權之機關已發覺被
    告犯罪，是被告尚不構成自首）及其犯罪之動機、目的、手段等一切情狀，認公
    訴人於審理期日具體求處被告有期徒刑一年二月（見本院前揭審判筆錄第七頁）
    為適當，而量被告有期徒刑一年二月，以示懲儆。
三、又公訴人前雖請求傳喚核貸人員到庭（見本院九十二年七月七日訊問筆錄第二頁
    ），惟後於本院審理中，已表明無其他證據調查（見本院前揭審判筆錄第六頁）
    ，當認該部分公訴人已撤回聲請調查證據，併此敘明。
據上論斷，應依刑事訴訟法第二百七十三條之一第一項、第二百九十九條第一項前段
，刑法第二十八條、第五十六條、第三百三十九條第一項、第四十七條，罰金罰鍰提
高標準條例第一條前段，判決如主文。
本案經檢察官戊○○到庭執行職務
中      華      民      國    九十二    年     十一     月    二十七    日
                                      臺灣臺北地方法院刑事第十四庭
                                          法  官  吳冠霆
右正本證明與原本無異。
如不服本判決，應於判決送達後十日內向本院提出上訴狀（應抄附繕本）。告訴人或
被害人如對於本判決不服者，應具備理由請求檢察官上訴，其上訴期間之計算係以檢
察官收受判決正本之日期為準。
                                          書記官  楊文祥
中      華      民      國    九十二    年     十一     月    二十七    日
 附    表
┌─┬─────┬─────┬─────┬─────┬────┬────┐
│編│犯      罪│犯      罪│買賣標的總│貸款銀行、│詐    欺│備    註│
│號│時      間│地      點│價及受害人│時間及金額│所    得│        │
├─┼─────┼─────┼─────┼─────┼────┼────┤
│  │八十九年三│臺北市西藏│臺北市辛亥│中華商業銀│坐落於臺│臺灣臺北│
│  │月十六日起│路二○二號│路一段八十│行新生分行│北市辛亥│地方法院│
│  │至同年四月│聯邦仲介公│九號一樓  │（臺北市○○路○段號│檢察署九│
│  │一日間    │司萬華店  │          │生南路一段│一樓之房│十年度偵│
│  │          │          │合約總價一│一四八號一│屋所有權│字第一八│
│  │          │          │千五百七十│樓）      │狀及附著│一五號案│
│  │          │          │萬元      │          │之臺北市│        │
│一│          │          │          │八十九年三│大安區龍│        │
│  │          │          │被告丙○○│月三十日申│泉段二七│        │
│  │          │          │交付告訴人│請，同年月│地號（應│        │
│  │          │          │丁○○一百│三十一日獲│有部分十│        │
│  │          │          │萬元為買賣│准設定第一│萬分之三│        │
│  │          │          │的頭款（定│順位抵押權│六七）土│        │
│  │          │          │金）      │一千一百四│地所有權│        │
│  │          │          │          │十萬元，核│狀，與告│        │
│  │          │          │          │貸九百五十│訴人范良│        │
│  │          │          │          │萬元      │旺之印鑑│        │
│  │          │          │          │          │證明    │        │
├─┼─────┼─────┼─────┼─────┼────┼────┤
│  │八十九年三│臺北市西藏│臺北市漢口│陽信商業銀│坐落於臺│臺灣臺北│
│  │月二十三日│路二○二號│街二段五十│行延吉分行│北市漢口│地方法院│
│  │至同年月三│聯邦仲介公│六號十樓  │（臺北市○○街○段五│檢察署九│
│  │十日間    │司萬華店  │          │吉街十一號│十六號十│十年度偵│
│  │          │          │合約總價七│）        │樓之房屋│字第一八│
│  │          │          │百五十五萬│          │所有權狀│一四號案│
│  │          │          │元        │八十九年三│及附著之│        │
│  │          │          │          │月二十一日│臺北市萬│        │
│  │          │          │被告丙○○│申請，同年│華區福星│        │
│  │          │          │交付告訴人│月三十日獲│段二小段│        │
│  │          │          │甲○○、江│准設定抵押│五五六地│        │
│  │          │          │瑞熙八十萬│權五百零四│號（應有│        │
│  │          │          │元為買賣頭│萬元，並核│部分為一│        │
│  │          │          │款（定金）│貸四百二十│萬分之二│        │
│  │          │          │          │萬元      │七○）之│        │
│  │          │          │          │          │土地所有│        │
│  │          │          │          │          │權狀，及│        │
│  │          │          │          │          │告訴人江│        │
│  │          │          │          │          │祥熙、江│        │
│  │          │          │          │          │瑞熙之印│        │
│  │          │          │          │          │鑑證明  │        │
└─┴─────┴─────┴─────┴─────┴────┴────┘
附錄法條：
中華民國刑法第三百三十九條
(普通詐欺罪)
意圖為自己或第三人不法之所有，以詐術使人將本人或第三人之物交付者
，處五年以下有期徒刑、拘役或科或併科一千元以下罰金。
以前項方法得財產上不法之利益或使第三人得之者，亦同。
前二項之未遂犯罰之。


司法院資訊處製作；財團法人民間司法改革基金會備份。
